臺灣臺中地方法院刑事判決　　　　　　　　　　　　九十三年度訴字第一九四號
　　公　訴　人　臺灣臺中地方法院檢察署檢察官
　　被　　　告　丁○○
　　　　　　　　辛○○
　　　　　　　　戊○○
　　共　　　同　林開福律師
右列被告因殺人未遂案件，經檢察官提起公訴（九十二年度偵字第二０四九八號），
本院判決如左：
    主  文
丁○○共同連續殺人，未遂，處有期徒刑陸年。
辛○○、戊○○共同連續殺人，未遂，各處有期徒刑伍年陸月。
    事  實
一、丁○○有竊佔前科（未構成累犯），其與辛○○、戊○○係父子，緣丁○○與壬○○二人間因土地及工廠承租問題屢有糾紛；而壬○○於民國（下同）九十二年
    八月二十四日，僱用庚○○、癸○○至臺中縣神岡鄉○○路二二三之十號前之巷
    道兩旁進行香蕉種植，僱用子○○、乙○○二人在該處進行板模施工。近午時分
    丁○○發現壬○○前開之行為，乃與辛○○、戊○○及一名姓名年籍不詳之成年
    男子基於共同殺人之概括犯意聯絡，攜帶長柄農用刈刀三把及電擊棒一支，共乘
    一部自用小客車趕赴現場，於當日十二時五分許，在上址巷口堵住癸○○所駕駛
    牌照號碼８１１─ＱＳ號自用貨車（乘客座搭載壬○○，車斗上載運小型挖土機
    一部，其上乘坐小孩王耀興一名），丁○○先令癸○○下車表示沒他的事，要他
    離開，然後大喊「看得到的都給他死，殺給他死」，隨即由辛○○、姓名年籍不
    詳男子分持農用刈刀砍劈貨車車窗玻璃，戊○○則持電擊棒電擊壬○○，壬○○
    躲在貨車內並尋得雨靴一雙而持以抵抗。丁○○再承前概括犯意，復吆喝該名年
    籍不詳男子與其各持上開長柄農用刈刀趕往貨車後方，衝殺中並呼喊「乎死、乎
    死」（臺語），然後由丁○○以農用長柄刈刀砍殺種植香蕉尚未下工之庚○○，
    庚○○隨手以種植香蕉所用之圓鍬自衛，然因長柄農用刈刀鋒利異常，且丁○○
    原本即練就武術身手堪稱了得，未久庚○○即被砍殺造成左臉部深層裂傷，合併
    顏面神經斷裂及大量出血，傷口長約十五公分、左後頭部撕裂傷約二公分長、左
    上臂撕裂傷約五點五公分長、左前臂撕裂傷約四公分長、左手背撕裂傷深及肌腱
    約四公分長、右前臂撕裂傷約六公分長、合併右尺骨開放性骨折，駕駛及乘坐另
    部小貨車跟在前開自用貨車後約數公尺左右之乙○○、子○○二人見庚○○受攻
    擊，即先下車逃開現場，子○○跳入數公尺深之圳溝往果園脫逃，乙○○逃往果
    園，丁○○砍殺庚○○後與姓名年籍不詳男子復趕回前方貨車處，加入圍殺壬○○之行列後，庚○○始乘隙逃往果園，經乙○○、子○○之幫助再由果園後方逃
    離向當地居民求助，由當地居民通報一一九救護車前來搶救，庚○○於途中即休
    克，經送醫急救始倖免於難。另一方面，壬○○在貨車乘客座內遭戊○○以電擊
    棒灼傷胸口，其以雨靴抵抗電擊棒並將之奪下後擲出車外，適丁○○與該名姓名
    年籍不詳之男子趕來圍殺，戊○○遂自該名姓名年籍不詳之男子手中接過長柄農
    用刈刀與辛○○、丁○○分持長柄刈刀從乘客座車窗處攻擊壬○○，致壬○○除
    受前胸壁燒灼（電灼）傷五Ｘ０點二公分二處外，並有頭部外傷、後腦頭皮撕裂
    傷約二公分、右臉頰瘀腫五Ｘ五公分、左臉頰瘀血三Ｘ三公分、右腰部瘀腫十Ｘ
    六公分、右膝部撕裂傷約四公分、右食指撕裂傷約二公分及左上肢多處淺部切割
    傷，其趁隙自駕駛座之車門脫逃，逃至後方工廠內始逃過追殺而倖免一死。
二、案經壬○○、庚○○訴由臺灣臺中地方法院檢察署檢察官偵查起訴。
    理  由
一、對本案證據能力之說明：本件選任辯護人辯稱：被害人所述與證人證詞無證據能
    力，因是審判外陳述，亦沒有具結云云（本院卷第三九頁）。經查，本件被害人
    即告訴人壬○○、庚○○及證人癸○○、子○○、乙○○、羅西安、丙○○、甲○○、己○○，分經司法警察、檢察事務官及檢察官訊問而製作筆錄，是依刑事
    訴訟法之規定，就證據能力，分述如下：
（一）本件被害人壬○○、庚○○其二人基於「告訴人或另案被告」之地位（因丁○○亦對壬○○、庚○○提出殺人未遂告訴，於該案中，壬○○、庚○○係屬殺
      人未遂案件之被告），而非基於「證人」地位，於偵查中向檢察官所為之陳述
      ，即九十二年十一月十三日偵訊筆錄（九十二年度偵字二０四九八號卷，下稱
      偵一卷第五十至六十頁）及九十三年五月十二日偵訊筆錄（偵一卷第一三０至
      一三五頁），復無任何積極證據足資證明具「顯有不可信之情況」，依刑事訴
      訟法第一百五十九條之一第二項之規定，自得為證據。
（二）被害人壬○○、庚○○二人基於告訴人或另案被告之地位，及證人庚○○基於
      證人地位，向司法警察、司法警察官、檢察事務官所為之陳述，即壬○○九十
      二年八月二十四日警詢筆錄、庚○○九十二年八月三十一日警詢筆錄、庚○○
      九十三年七月二十一日偵詢筆錄（偵一卷第一六七至一七一頁），及證人癸○○以證人或另案被告地位（即丁○○對癸○○提出殺人未遂告訴，癸○○於該
      案中係屬被告），於司法警察、司法警察官、檢察事務官調查中所為之陳述，
      即九十二年八月二十四日警詢筆錄（偵一卷第二六至二七頁）、九十三年六月
      三十日偵詢筆錄（九十三年度偵字一一二０七號卷，下稱偵二卷，第十四至二
      一頁）；及證人乙○○以證人地位，於檢察事務官調查中所為之陳述，即九十
      三年七月十四日偵詢筆錄（偵一卷第一六０至一六四頁），因其等陳述，與審
      判中所述難認不符，是依刑事訴訟法第一百五十九條之二，應認無證據能力。
（三）證人癸○○、子○○、乙○○以證人地位於偵查中向檢察官所為之陳述，即九
      十二年十一月十三日偵訊筆錄（偵一卷第五十至六十頁），因其三人係基於證
      人地位，於檢察官訊問時，其三人依法應經具結，故其三人未經具結而向檢察
      官所為之陳述，依刑事訴訟法第一百五十八條之三之規定，其證言此不得作為
      證據。
（四）另證人子○○於司法警察、司法警察官、檢察事務官調查中所為之陳述，即九
      十二年八月二十四日警詢筆錄（偵一卷第二二、二三頁）及九十三年七月十四
      日偵詢筆錄（偵一卷第一六二頁），因證人子○○確實在場，亦為被告丁○○
      所不否認（本院卷第三四頁），又其與被告三人於現場均無怨隙，足認具有可
      信之特別情況，且為證明犯罪事實之存否所必要，再證人子○○於本院審理時
      ，傳喚未到，依刑事訴訟法第一百五十九條之三第三款之規定，應認有證據能
      力。
（五）再證人乙○○於司法警察、司法警察官調查中所為之陳述，即九十二年八月二
      十四日警詢筆錄（偵一卷第二四頁反面警詢筆錄），因證人乙○○於審判中已
      依法具結，其於本院審理具結證稱上開警詢筆錄所述實在，是其警詢證詞已係
      於本院具結陳述內容之一部，已非屬審判外之陳述，依刑事訴訟法第一百五十
      九條第一項、第一百五十八條之三，應認有證據能力。
（六）證人羅西安於司法警察、司法警察官、檢察事務官調查中所為之陳述，因其未
      經本院於審理時傳喚，復未符刑事訴訟法第一百五十九條之三之各款規定，是
      其此部分陳述，係屬審判外之陳述，依刑事訴訟法第一百五十九條第一項，應
      認無證據能力。另證人羅西安於偵查中對檢察官所為之陳述，即九十三年五月
      十二日偵訊（偵一卷第一三０至一三六頁筆錄），因係基於關係人而非證人地
      位到庭陳述，並非依法應具結之人，復無證據證明具「顯不可信之情況」，故
      雖未具結，依刑事訴訟法第一百五十九條之一第二項，此部分陳述應認有證據
      能力。
（七）證人丙○○、甲○○、己○○於偵查中對檢察官所為之陳述，即九十三年五月
      十二日偵訊筆錄（偵一卷第一三一至一三五頁），因均經具結（偵一卷第一三
      七至一三九頁），是依刑事訴訟法第一百五十八條之三之反面解釋，應認有證
      據能力。
二、訊據被告丁○○、辛○○、戊○○等三人均矢口否認有殺人未遂犯行，被告丁○○辯稱：壬○○拿壹把西瓜刀從我頭上砍下去，壬○○叫庚○○把我殺死，庚○○也是拿壹把西瓜刀，我就拿起地上的圓鍬自衛抵抗，因為刀比較短，圓鍬比較
    長，壬○○就跳上車，庚○○就跟我對打，壬○○又跟癸○○說開車把他撞死比
    較快，我說我跟你（潘）沒有關係不要撞我，後來庚○○要拿刀殺我，因為我圓
    鍬在前面，他自己去撞到圓鍬，所以他自己的臉就受傷。後來，我就跑在旁邊，
    壬○○一直叫癸○○撞死我，我在駕駛座旁邊，就用圓鍬把駕駛座的玻璃打破，
    之後我不醒人事，就不知道了，再醒來就在醫院。我沒有跟我兒子二人及另外一
    人去現場，也沒有帶三支刈刀及電擊棒的事情，爭吵時我的二個兒子都不在場云
    云（本院卷第三一頁）；被告辛○○、戊○○均辯稱：當時不在場云云，被告辛○○辯稱：我到現場只看到圓鍬一把，在現場我有看到三個背影往反方向匆匆離
    去云云（本院卷第三七頁）；被告戊○○辯稱：我們三人坐車到工廠看我爸爸有
    無在那邊，到現場，看到我爸爸在載怪手貨車的左側後面，我看到我爸爸全頭是
    血，我就請羅西安開車送我爸爸去醫院，我留在現場，辛○○回去拿健保卡，後
    來我報警但是沒有通，後來我就在現場等警察來，我等了三、四十分鐘警察才來
    云云（本院卷第三六頁）。惟查：
（一）告訴人庚○○右揭時地遭被告丁○○及不詳姓名之人持長柄農用刈刀殺傷之情
      形：
    １業據告訴人庚○○於偵訊（下稱偵訊，均指檢察官訊問）指稱：「當天壬○○
      請我去做工，八時去做工，中午十二時五分要回家時，突然有一臺卡車開過來
      ，看到有二三人過來，殺殺殺就過來，他們先打破車子的玻璃就打我，我有說
      我是被人僱用的與我沒關係，但他們說不要說，要我們全部死，第一刀就砍到
      我的頭，我有拿起圓撬（鍬）擋，就是丁○○砍我的」（偵一卷，第五四頁）
      、「（檢察官問：庭上誰（對）你動過手？）丁○○動手打我，他們四人是一
      伙的。丁○○拿農用刀，我拿圓鍬抵擋」（偵一卷第一三一頁）等語，雖依告
      訴人庚○○前開供述內容，就下車人數係二三人、三四人，有前後不一之供述
      ，然依現場狀況事發突然，且對方數人之身形，均在移動中，場面混亂，任何
      人突受他人持長柄農用刈刀攻擊致身受重傷，當場驚恐萬分，自係就自身安危
      部分記憶最為深刻，難期事後對在場其他移動不已之總攻擊人數，為正確無誤
      之供述，是自不能因告訴人庚○○就總攻擊人數之陳述瑕疵，遽即認其所述並
      非可採。
    ２復據目擊證人乙○○於警詢證稱：「當時約十二時，我想說要叫其他人吃飯，
      看到二名男子手持刀闖進來，用跑的，往跟我們一起工作的人綽號「阿添」的
      方向跑去，就直接向他砍殺，並大聲喊「乎死、乎死」（臺語），而且一直砍
      下去，直到阿添倒地。之後，看到我也跑過來追殺我，我逃往旁邊的果園內，
      他就沒有再追過來，而轉向追殺跟我們一起工作的另一人壬○○，後來的情形
      我就沒看到，我便趕快把阿添扶起來，往果園方向出去，並向路人求救，拜託
      他打電話叫救護車。」（偵一卷第二四頁反面，該筆錄如前述具證據能力），
      證人乙○○於本院亦具結證稱：「我到中午要回去，我車跟在癸○○後面，庚○○在我的車子旁邊種香蕉，我告訴他要吃飯了，後來丁○○從車前面過來和
      庚○○吵架，他有無帶人我不知道，因為我（對）在前面沒有看到，後來我就
      打一一九送醫了。（檢察官問：如何吵架？）也沒有講話，丁○○就先動手拿
      長長的勾鐮刀從上往下砍庚○○的手、頭、腳，庚○○拿圓鍬擋幾下。（檢察
      官問：當時有無說何話？）有人喊乎死（臺語），但我不知道是何人喊的。現
      場我只有看到丁○○一人。（檢察官問：你在警局所述有何意見？〔提示偵卷
      二○四九八號第二十四頁背面並告以要旨〕）實在。（檢察官問：當時衝進來
      有幾人？）衝過來的人不止一人，但看清楚的只有丁○○一人。：：（辯護人
      問：庚○○拿何物作為武器？）圓鍬」等語（本院卷第九七至九九頁），證述
      綦詳。
    ３再據現場目擊證人子○○於警詢證稱：「當時我準備收工，要到壬○○的住處
      吃飯，當我跟另一名工人乙○○坐上車後，我們跟在壬○○的車後面約三十公
      尺，那個時候我看到一部黑色的自小客車，車號我不知道，擋在壬○○的貨車
      前面，我就聽到自小客車上的人用臺語大聲喊給他死，給他死之後，我就看到
      有二名男子持農用刈刀，朝我們跑過來後，就向在工地旁種植香蕉的庚○○猛
      砍，庚○○遭砍傷後也拿起手中的圓鍬抵抗，因庚○○身體已多處遭砍傷，無
      法抵抗，一直朝我的方向退過來，我看到他流很多血，我就把他的衣服脫下來
      綁住臉部的傷口，對方那二名男子看到我在綁庚○○的傷口以後，就沒有再靠
      過來，我就扶著庚○○到旁邊的民宅請人打電話叫救護車，把庚○○送走後我
      就離開現場。（警問：你有無看到壬○○遭人砍殺的經過？）因我的視線遭貨
      車擋住，而且距離二、三十公尺，我只有聽到前面有人喊給他死，及拿農用刈
      刀敲打壬○○的貨車。（警問：對方一共有幾個人？）前面有幾個人我不清楚
      ，我只看到後面二個，對方應該有四、五個人」等語（偵一號卷第二二、二三
      頁），又於檢察事務官詢問時證稱：「（檢察事務官問：當天（指對方）拿何
      種刀？）長刀掛柄，屬於開山刀型，彎刀型，刀身約一尺多，再加刀柄，我在
      後面看到二支，前面幾支我不知道，二人來砍庚○○。（檢察事務官問：有聽
      到「讓他死、讓他死」？）有聽到。（檢察事務官問：你自車另一邊走？）是
      ，跑到沒路，就跳到圳溝裡去」（偵一卷第一六二頁）等語，其所述當場目擊
      情形，明確陳述庚○○確係遭二人持長柄農用刈刀砍殺乙節，與告訴人庚○○
      及證人乙○○所述大致相符，且證人乙○○、子○○確實在場，亦為被告丁○○所不否認（本院卷第三四頁），倘非確有其事，證人乙○○、子○○自無設
      詞誣陷被告丁○○等人之理。
    ４又查，告訴人庚○○當日確受有左臉部深層裂傷，合併顏面神經斷裂及大量出
      血，傷口長約十五公分、左後頭部撕裂傷約二公分長、左上臂撕裂傷約五點五
      公分長、左前臂撕裂傷約四公分長、左手背撕裂傷深及肌腱約四公分長、右前
      臂撕裂傷約六公分長，合併右尺骨放性骨折及休克之傷勢，其於九十二年八月
      二十四日至院急診，至院時呈現休克狀態，同日緊急手術縫合傷口及修補斷裂
      之顏面神經分枝共五條，有行政院衛生署豐原醫院出具之診斷證明書可佐（偵
      一卷第三三頁），是上開告訴人庚○○、證人乙○○、子○○所述，顯係有據
      。
    ５再查，警方到場時查獲現場遺留之圓鍬一支，其上仍留有二處刈刀砍劈之痕跡
      ，此有圓鍬一把扣案及勘驗筆錄在卷可考，依法務部調查局鑑定通知書所附圓
      鍬上血跡之分佈相片（本院卷第六五至六八頁），圓鍬柄部有大片血跡（本院
      卷第六八頁），鍬面血跡則呈水滴狀（本院卷第六六頁），又其上血跡經鑑定
      結果比對各檢體之型別，顯示可能均來自同一人所有，且其上血跡經以人類遺
      傳因子ＤＮＡ  ＳＴＲ式型別鑑定法比對，與庚○○之ＤＮＡ  ＳＴＲ式型別
      均相符，因此認為圓鍬上之血亦有可能（百分之九十九點九九）為庚○○所遺
      留等情，亦有法務部調查局鑑定通知書二份可佐（本院卷第六四、七六頁），
      倘被告丁○○係拿圓鍬抵抗，何以圓鍬包括柄部、握柄及鍬面，其上大部分血
      跡均係庚○○所流？顯見被告丁○○並非拿圓鍬之人，確係由庚○○於受傷流
      血之際仍拿持圓鍬，故其血跡散布於圓鍬柄部及握柄、鍬面，足認該扣案圓鍬
      確係告訴人庚○○所持，用以抵抗被告丁○○等人持長柄農用刈刀之攻擊，因
      之告訴人庚○○受傷所流血跡灑染圓鍬之柄部，更足佐證告訴人庚○○及證人
      乙○○、子○○所述庚○○係遭丁○○與不詳姓名之人持長柄農用刈刀攻擊而
      以圓鍬抵抗乙節確堪採信。
（二）而被告三人及不詳姓名之人右揭殺傷告訴人壬○○之情形：
    １亦據告訴人壬○○於偵訊供稱：「我們要回家，他們有四人開自用小客車擋在
      我們之前。他一下車就帶著四支刀子，四人全部來拿武器亂砍，他四人都說全
      部給他死。丁○○說給他死，給死，殺死比較好講，丁○○拿長刀，戊○○拿
      電擊棒，辛○○也是拿長刀，他們來就說要給我們死。（檢察官問：四人如何
      打你？）四人都有打我，把玻璃打破就砍我。：：他的刀子有伸到車內亂砍，
      我有拿雨鞋出來阻擋，當時我還沒有下車，我沒有辦法下車，丁○○又轉到駕
      駛座，又把刀子伸到駕駛座砍我的頭」（偵一卷第五三頁）、「拿一個刀子和
      電擊棒的是戊○○。：：（檢察官問：誰拿刀砍你？）戊○○拿電擊棒下來，
      羅西安拿長刀砍我車子後再把刀拿給戊○○。辛○○也有參加，羅西安只有打
      我車子。」等語（偵一卷第一三一至一三三頁），告訴人壬○○就對方係四個
      人乘坐同轎車而來，且明確指認被告三人均有持長柄農用刈刀攻擊，被告戊○○起初係持電擊棒攻擊等情，指訴在卷。
    ２復據在場目擊證人癸○○於本院亦證稱：「我用卡車載壬○○回去吃飯，遇到
      丁○○他們三人（當庭指認被告三人），另還有一人，開車過來擋在我車子前
      面，人就下來。其中一人就對付壬○○，另外的人跑到後面去。（檢察官問：
      對付壬○○的人拿何東西？）我自己沒有看清楚，：：。（檢察官問：另外二
      人有拿何工具？）有拿長長的刀子衝到後面去，刀柄是木質的長刀。（檢察官
      問：他們幾人有無說何話？）乎死、乎死（臺語），但我不知道是何人喊的。
      （檢察官問：你在警局時你有說丁○○拿刀，戊○○、辛○○有拿刀及電擊棒
      是否這樣？）他們有拿刀及電擊棒，但我不知道是何人拿，兒子拿電擊棒對付
      壬○○。：：他們吵架以後，丁○○叫我下車，他們已經從後面跑在前面來。
      我只有看到他們二人是辛○○和戊○○打壬○○，沒有看到他們打庚○○。（
      法官問：下車有四人，你看到有三人跑到後面去，是拿何物？）有三個人跑到
      後面去，我沒有看清楚是拿何物。我只有看到丁○○有拿長刀。（法官問：你
      確定下車四個人中有兩個人是辛○○、戊○○？）確定」等語（本院卷第九一
      至九五頁），核與告訴人壬○○所述遭四人攻擊等情大致相符，雖其供稱就下
      車四人係三人先往後，跑向自己所載貨車後面，即一開始下車四人僅一人攻擊
      壬○○，而與證人乙○○、子○○上開所述庚○○係遭二人攻擊之情形不符，
      惟依當時情況急迫，證人癸○○認自身安全亦屬危險，自顧不暇，自難期就在
      場移動之攻擊人數，為準確之記憶，尚難因其就此部分陳述之瑕疵，遽即認其
      親眼見聞壬○○遭辛○○、戊○○持刀殺傷乙節，均非可採。
    ３再告訴人壬○○確受有頭部外傷、後腦頭皮撕裂傷約二公分、右臉頰瘀腫五ｘ
      五公分、左臉頰瘀血三ｘ三公分、前胸壁燒灼（電灼）傷五ｘ０點二公分二處
      外，並有右腰部瘀腫十ｘ六公分、右膝部撕裂傷約四公分、右食指撕裂傷約二
      公分及左上肢多處淺部切割傷之傷勢，亦有行政院衛生署豐原醫院出具之診斷
      證明書可佐（偵第二０四九八號卷第三四頁），而壬○○胸口有二處電灼痕，
      更可佐證告訴人壬○○遭電擊棒電擊之事實，且依現場貨車相片（偵一卷第三
      七至三八頁）觀之，乘客座車門內、駕駛座位血跡斑斑，亦與告訴人壬○○及
      證人癸○○上開陳述相符，足認確係被告三人及不詳姓名之人持長柄農用刈刀
      及電擊棒致壬○○受有上開傷勢，且被告三人及不詳姓名之人，在場分別攻擊
      庚○○、壬○○，其三人間就本件犯行顯有犯意聯絡及行為分擔。
（三）再查，被告三人確係基於殺人犯意而分持刈刀及電擊棒使告訴人二人受有上開
      傷勢，亦可由告訴人壬○○及證人癸○○、乙○○、子○○均證稱有聽聞被告
      喊叫「乎死」（臺語，音譯同「給他死」、「讓他死」），告訴人壬○○於偵
      訊供稱：「他四人都說全部給他死。丁○○說給他死，給死，殺死比較好講」
      等語（偵一卷第五三頁），證人癸○○於本院亦證稱：「（檢察官問：他們幾
      人有無說何話？）乎死、乎死（臺語），但我不知道是何人喊的」等語（本院
      卷第九二頁），及證人乙○○於警詢證稱：「：：看到二名男子手持刀闖進來
      ，用跑的，往跟我們一起工作的人綽號「阿添」的方向跑去，就直接向他砍殺
      ，並大聲喊「乎死、乎死」（臺語）等語（偵一卷第二四頁反面），及於本院
      具結證稱：「有人喊乎死，但不知是何人喊的」等語（本院卷第九八頁），及
      證人子○○於警詢亦證稱：我就聽到自小客車上的人用臺語大聲喊給他死，給
      他死之後，我就看到有二名男子持農用刈刀，朝我們跑過來後，就向在工地旁
      種植香蕉的庚○○猛砍等語（偵一卷第二二頁），並於檢察事務官訊問時證稱
      ：（檢察事務官問：有聽到「讓他死、讓他死」？）有聽到。（檢察事務官問
      ：你自車另一邊走？）是，跑到沒路，就跳到圳溝裡去」等語（偵一卷第一六
      二頁），互核相符，甚且，依現場相片觀之，現場圳溝高度顯逾二公尺，倘非
      現場情勢甚為緊急，現場目擊證人子○○自感生命、身體有遭嚴重傷害之可能
      ，自無跳入圳溝逃離現場之必要，足見當場被告三人砍殺告訴人二人情勢之兇
      險；而告訴人庚○○亦指稱：對方有說不要說，要我們全部死等語（偵一卷第
      五四頁），足見當場被告丁○○等人確有發出「乎死、乎死」等意義之語句，
      已表明有殺人之犯意聯絡。且查，被告丁○○等人係持三支長柄農用刈刀及一
      支電擊棒攻擊告訴人等，已如前述，依所持之農用刈刀雖非扣案，然由告訴人
      庚○○所受之撕裂傷觀之，被告丁○○等人所持之農用刈刀亦屬鋒利，倘稍有
      不慎，足致人於死，亦為被告三人所明知，被告三人猶持長柄農用刈刀分別對
      壬○○、庚○○攻擊，且丁○○口中發出「乎死」（臺語，音譯同「給他死」
      、「讓他死」）之意義語句，而其中被告丁○○及不詳姓名之人係持長柄農用
      刈刀朝告訴人庚○○之頭部、臉部及手臂揮砍，致告訴人庚○○受有左臉部深
      層裂傷，合併顏面神經斷裂及大量出血，傷口長約十五公分、左後頭部撕裂傷
      約二公分長、左上臂撕裂傷約五點五公分長、左前臂撕裂傷約四公分長、左手
      背撕裂傷深及肌腱約四公分長、右前臂撕裂傷約六公分長，合併右尺骨放性骨
      折之傷勢，其係休克送醫，稍有延誤則生命難保，另被告三人及不詳姓名之人
      並持長柄農用刈刀朝位於貨車內之詹德盛砍殺，被告戊○○一度並持電擊棒電
      擊詹德盛胸部，致告訴人詹德盛受有頭部外傷、後腦頭皮撕裂傷約二公分、右
      臉頰瘀腫五ｘ五公分、左臉頰瘀血三ｘ三公分、前胸壁燒灼（電灼）傷五ｘ０
      點二公分二處外，並有右腰部瘀腫十ｘ六公分、右膝部撕裂傷約四公分、右食
      指撕裂傷約二公分及左上肢多處淺部切割傷之傷勢，已如前述，所受傷勢非輕
      ，依被告三人所持之長柄農用刈刀對告訴人二人所致之上開傷勢觀之，更足佐
      證被告三人及不詳姓名之人確具殺人犯意聯絡而為本件犯行亦明。
（四）被告丁○○雖於警詢辯稱：我頭部已被壬○○砍殺一刀，另右手掌被庚○○砍
      一刀；我見狀見地上有一把圓鍬，即拿起來反抗，當時壬○○被我用圓鍬砍傷
      二、三處，壬○○即馬上跑到貨車上。：：壬○○及庚○○身上的傷是我拿圓
      鍬反抗時造成的云云（偵一卷第十、十一頁反面），並於本院辯稱：壬○○拿
      壹把西瓜刀從我頭上砍下去，壬○○叫庚○○把我殺死，庚○○也是拿壹把西
      瓜刀，我就拿起地上的圓鍬自衛抵抗云云（本院卷第三一頁），又辯稱：壬○○的傷是我拿圓鍬跟他抵抗時，他受傷，他受的傷不是刀傷，是圓鍬用到的云
      云（本院卷第三五頁）。然查，丁○○當時所受之傷勢為右掌深層裂傷併姆指
      球肌斷裂四Ｘ二Ｘ二公分，頭部外傷併頭皮裂傷十五公分，有光田綜合醫院出
      具之診斷證明書及受傷相片可佐（偵一卷第三二、七五頁），再依法務部調查
      局對圓鍬上血跡之鑑定結果，其上血跡均係庚○○所遺留，已如前述，倘被告
      丁○○確有持圓鍬抵抗壬○○、庚○○而使其二人受傷，何以右手掌已受深層
      裂傷併姆指球肌斷裂傷勢之丁○○，其手掌上之血跡竟未流於圓鍬之柄部？又
      壬○○倘如丁○○所言，係被圓鍬弄傷，何以圓鍬上亦無壬○○之血跡？又倘
      現場丁○○確僅有一人持圓鍬對抗拿西瓜刀之壬○○、庚○○二人，則丁○○
      形單勢孤，甚且所持武器係遠不及西瓜刀鋒利之圓鍬，豈可能拿西瓜刀之壬○○、庚○○二人均有受傷，且庚○○之傷勢於送醫時已呈休克，竟遠較持圓鍬
      之丁○○受傷為重？甚且，告訴人壬○○之胸口何以竟會有電擊灼傷之傷勢？
      再參以被告丁○○之子被告戊○○於事發當日之警詢供稱：我問我父親怎樣受
      傷，他只說是阿豐的工人拿圓鍬把我打傷云云（偵一卷第十三頁反面），再參
      以本件承辦警員陳寶慶之職務報告亦載明：「警方於九十二年八月二十四日十
      二時許接獲通報臺中縣神岡鄉○○路二二三號附近有人打架，經警方到達現場
      時現場空無一人，警方於現場查看蒐證時，辛○○、戊○○先到達現場，並表
      示其父親丁○○遭壬○○拿圓鍬打傷現送醫中，稍後壬○○、癸○○也到現場
      ，雙方一見面即又發生爭吵，警方見壬○○身上多處受傷，故先請其就醫避免
      再生事端：：。」有職務報告在卷可佐（偵一卷第五頁），倘係壬○○、庚○○持西瓜刀，而丁○○持圓鍬自衛，何以丁○○於事發當日會對戊○○指稱係
      「阿豐的工人」「拿圓鍬」打傷，戊○○並向警方表示丁○○係遭圓鍬打傷？
      是被告丁○○上開辯解，顯與事實不符，並非可採。
（五）再被告辛○○、戊○○二人雖均辯稱：事發當時不在場；到場時看到爸爸全頭
      是血，就請羅西安開車送我爸爸去醫院云云，惟其二人亦參與上揭殺人未遂犯
      行，亦據告訴人壬○○及證人癸○○指認無誤，已如前述，且查，倘被告辛○○、戊○○二人係事後始到場，僅救治丁○○，並非參與前開殺人未遂犯行，
      何以：
    １被告三人竟就被告辛○○、戊○○到場時發現丁○○之地點及狀況，於警詢、
      偵訊及本院先後供述不一，且互不相符；被告丁○○先於警詢供稱：「我聽到
      壬○○喊癸○○用貨車倒車壓死我比較快，此時貨車真的倒退向我撞過來，我
      即跳入水溝中，逃離現場：：（警問：當時你如何就醫？）我當時逃跑後，即
      跑到大明路二一七之六號前（附近），此時羅西安就開車過來，並載我兒子辛○○及戊○○，：：只聽見我兒子喊羅西安快把父親送去就醫，此時羅西安就
      載我到神岡鄉大德醫院就醫」云云（偵一卷第十、十一頁反面），後於本院再
      供稱：「壬○○一直叫癸○○撞死我，我在駕駛座旁邊，就用圓鍬把駕駛座的
      玻璃打破，之後我不醒人事，就不知道了」云云（本院卷第三一頁），姑不論
      事發當時，癸○○所駕之貨車，其上載有小型挖土機，且挖土機上並有小孩王
      耀興在座，自難急速倒車撞丁○○，被告丁○○所述此節已難採信；又查，現
      場水溝係在癸○○所駕貨車之車頭右側，則丁○○究係跳入水溝逃離現場，至
      大明路二一七之六號前附近始遇見其二子，或係打破貨車駕駛座玻璃後即在車
      旁（係在大明路二二三之十號旁）昏倒，被告丁○○對逃跑獲救過程竟有完全
      相左之陳述，實難採信。而被告辛○○於警詢則供稱：「到達現場後，我只看
      到一部藍色大貨車，停在該處，我當時看見三個跑掉的背影，又看見我爸爸受
      傷，停在藍色大貨車的後面」云云（偵二０四九八號卷第十七頁），於偵訊則
      供稱：到現場看到我父親全身是血倒在廠房之路邊云云（偵一一二０七號卷第
      十九頁），確切陳明發現丁○○之地點係丁○○「停」或「倒」在現場貨車後
      面即廠房路邊；惟被告戊○○於警詢則供稱：「（警問：你兄弟被羅西安載到
      現場時，：：，當時你們轎車停放現場何處？發現你父親受傷時他當時站何處
      ？）：：。我們車停在案發現場一輛大貨（車）前，而我父親則站在該貨車左
      後方處」云云（偵二０四九八號卷第十四頁），後於偵訊則改稱：（檢察官問
      ：你去時發現你父親倒在何處？）我沒看到云云（偵一一二０七號卷第十九頁
      ），其後於本院再改稱：到現場，我看到我爸爸在載怪手貨車的左側後面，我
      看到我爸爸全頭是血云云（本院卷第三六頁），則被告戊○○到場後，究有無
      看到其父丁○○所處位置，何以於警詢、偵訊及本院竟前後陳述不一。再綜觀
      被告三人上開陳述，被告丁○○究係跳入水溝逃離現場後，至大明路二一七之
      六號前始遇見其二子，或係打破玻璃昏倒於貨車駕駛座旁（即大明路二二三之
      十號前），或係「倒」在廠房路邊，或係「站」在貨車左後方處，竟均有不相
      符之陳述，實難採信被告辛○○、戊○○確係於事發後始到場救治丁○○。
    ２甚且，被告辛○○、戊○○二人就丁○○上車後，其二人之去向，亦有不相符
      之供述，被告辛○○於警詢供稱：「事後就由羅姓工人駕車將我父親送醫，而
      我走路回家，我弟弟戊○○就進去工廠，做何事我就不知道」云云（偵一卷第
      十七頁），而被告戊○○於警詢則供稱：「我們到達時即發現我父親受傷，於
      是我馬上請羅西安載我父親去就醫，之後我和我哥就走回工廠」云云（偵一卷
      第十三頁反面），其於本院則供稱：我請羅西安開車送我爸爸去醫院，我留在
      現場，辛○○回去拿健保卡，：：我就在現場等警察來，我等了三、四十分鐘
      警察才來云云（本院卷第三六頁），後再稱：我在現場走路回工廠，叫辛○○
      回家拿健保卡云云（本院卷第一０七頁），後又稱：我留在現場，但警察還沒
      有來，我就走路回工廠云云（本院卷第一二二頁），則依被告辛○○、戊○○
      之上開陳述，其二兄弟離開現場係一人回家，一人去工廠，或二人同去工廠，
      何以被告辛○○竟不知道戊○○返回工廠之原因？再參以被告丁○○既已受傷
      ，依診斷證明書所載之傷勢其中頭皮裂傷達十五公分，被告辛○○、戊○○又
      不知現場發生何事，竟未陪同父親丁○○前往就醫，反相偕走路離開，分回家
      中或共回工廠，非僅與常情相違，亦與證人丙○○於本院證述，被告三人係同
      車離開乙節不符，證人丙○○於本院詳予證稱：「我看到時已經散開了，丁○○手扶頭部，其他的人跑到果園，後來我看到丁○○走出去，看到路口有一部
      車，：：（辯護人問：你何時看到戊○○、辛○○開車過來？）是衝突結束後
      。：：（法官問：你當天看到丁○○扶著頭上車，那臺車是開過來或是停在路
      邊？）我看到時已經停在那裡。（法官問：你有無看到丁○○上車的車有任何
      人下車？）戊○○。（法官問：戊○○作何事？）下車打開車。：：（法官問
      ：有無看到戊○○留在現場？）沒有看到戊○○留在現場，是戊○○沒有留在
      現場」等語（本院卷一０三至一０六頁），是證人丙○○已陳明被告三人同車
      離開，何以被告辛○○、戊○○竟為係走路離開之不實供述？
    ３且查，被告丁○○一再供稱：當時是一人走路過去云云（本院卷第三二頁），
      惟被告丁○○等共四人同乘一部車到現場，亦據告訴人壬○○及證人癸○○上
      開陳明在卷，證人癸○○對此節並無虛設其詞之必要，倘被告丁○○係一人在
      場，而證人子○○、乙○○與在場之丁○○、壬○○、庚○○、癸○○均無怨
      隙，又丁○○係一人與告訴人庚○○、壬○○在場打鬥，則證人子○○、乙○○二人在小客車上安全無虞，子○○何須跳入深逾二公尺之水溝，乙○○何須
      逃往果園？顯見被告丁○○絕非一人在場，上開告訴人壬○○及證人癸○○所
      述被告丁○○等共四人同乘一部車乙節應堪採信，被告丁○○既係乘坐小客車
      而來，該小客車並停放於現場，倘被告丁○○乘坐被告辛○○、戊○○其後到
      達之小客車，則何以原同車之人並未等候被告丁○○一同離去？又何以無人看
      到有二部小客車離去？綜上所述，被告辛○○、戊○○二人對事發後之現場狀
      況所述不實，並非可採，其二人並非事發後始到場，所辯顯非可採。
（六）至證人甲○○、己○○雖於本院證稱有於當日十二時二十分左右遇羅西安駕駛
      小客車載戊○○、辛○○二人，證人甲○○於本院證稱：十二點下班後，我與
      己○○去吃飯，吃完飯我們二人一起去便利商店，出路口時遇到羅西安開車載
  戊○○跟辛○○，：：遇到戊○○約十二時二十分左右云云（本院卷第一０八
      頁），證人己○○於本院亦證稱：十二點下班我跟甲○○一起吃飯，我們吃飽
      約十二點二十分左右，我們就去便利商店，出來遇到羅西安開車載戊○○還有
      他哥哥，甲○○問他要去哪裡，戊○○說要找他爸爸云云（本院卷第一一二頁
      ）；惟受僱於被告戊○○之證人甲○○、己○○二人於偵訊時證稱與被告戊○○、辛○○二人相遇時，並未確切陳明與戊○○相遇之時間，證人甲○○雖於
      偵訊具結證稱：中午休息，吃飽飯後，我去便利超商店買東西，到路口看到羅
      西安載戊○○及辛○○，我問戊○○要去哪裡？他說要去找他父親，沒有看到
      車上有刀等語（偵一卷第一三四頁），證人己○○於偵訊具結證稱：戊○○都
      是十二點回家吃飯，當天他沒有提早走。（檢察官問：當天下班有看到戊○○
      ？）我要慢五分鐘才能關機下班，當天我與甲○○一起到便利商店買東西，在
      路口有看到戊○○，我們和他打招呼，他們有停車，甲○○有問他們要去哪裡
      ，他們是羅西安開車等語（偵一卷第一三五頁），查證人甲○○、己○○倘確
      係當日十二時二十分許與被告辛○○、戊○○二人相遇，顯係被告辛○○、戊○○二人本案之重要不在場證明之證人，且為其二人於事發當日即已明知，被
      告辛○○、戊○○竟於警詢及偵查初訊對此節隻字未提，事發逾三月後，始具
      狀聲請傳喚證人，而證人甲○○、己○○於事發逾八月之偵訊證述時，復未確
      切陳明見及辛○○、戊○○二人之時間，反於事發逾一年多之本院訊問時，始
      確切表明係於十二時二十分許與被告二人相遇，實難採信。另證人丙○○於本
      院證述內容，如同前述，其證稱看到時，已是人群散開之情形，且係看見小客
      車停在路口，被告三人同車離開等情，自不足為被告戊○○、辛○○係事後到
      場之認定。
    綜上所述，被告三人所辯顯非可採。本件事證明確，被告丁○○、辛○○、戊○○三人之殺人未遂犯行足堪認定。
三、核被告丁○○、辛○○、戊○○三人所為，均係犯刑法第二百七十一條第二項、
    第一項之殺人未遂罪。被告三人及不詳姓名之成年男子四人間就本件殺人未遂犯
    行，有犯意聯絡及行為分擔，均為共同正犯。又被告等人先後殺傷庚○○、壬○○二人，時間緊接，所犯構成要件相同，顯係基於概括犯意反覆為之，為連續犯
    ，從一重論以一殺人未遂罪，並依法加重其刑。渠等三人已著手於殺人犯行，惟
    未生告訴人二人死亡之結果，為未遂犯，爰依法減輕其刑，並依法先加後減之。
    爰審酌被告丁○○因與壬○○間之土地糾紛，對壬○○僱工於路旁埋設瓦斯桶之
    行為深感不滿，遂偕二子辛○○、戊○○二人及不詳姓名之人至現場尋仇洩憤，
    又其等所持之工具為長柄農用刈刀、電擊棒，再其等所致告訴人壬○○、庚○○
    之傷勢，其中告訴人庚○○遭砍殺後，送醫時並呈休克狀態，有診斷證明書可佐
    ，足見告訴人庚○○雖未死亡，然傷勢甚重，又被告三人業已與告訴人庚○○達
    成和解，由丁○○賠償庚○○新臺幣一百三十九萬元之金額，足見其犯後態度並
    非毫無悔意，及被告三人仍遲未能與壬○○達成和解，暨其犯罪之方法、手段及
    犯後態度等一切情狀，各量處如主文所示之刑。
四、至被告三人持之殺害告訴人壬○○、庚○○所用之長柄農用刈刀三支及電擊棒一
    支，雖係被告三人犯本件殺人未遂犯行所用之物，惟既無證據證明係被告三人所
    有之物，與沒收之規定未合，自不予宣告沒收。
據上論斷，應依刑事訴訟法第二百九十九條第一項前段，刑法第二十八條、第五十六
條、第二百七十一條第二項、第一項、第二十六條前段，判決如主文。
中      華      民      國    九十四    年      一      月     十八     日
                                        臺灣臺中地方法院刑事第十庭
                                            審判長法官  郭  瑞  祥
                                                  法官  江  奇  峰
                                                  法官  黃  家  慧
右正本證明與原本無異。
如不服本判決，應於送達後十日內向本院提出上訴狀(須附繕本)，上訴於臺灣高等
法院臺中分院。
                                                 書記官
中      華      民      國    九十四    年      一      月     十八     日
附論罪科刑法條
刑法第二百七十一條第一項、第二項
殺人者，處死刑、無期徒刑或十年以上有期徒刑。
前項之未遂犯罰之。
